---
title: "Spiralcurriculum: <br>(Empirische) Forschungsmethoden"
subtitle: "Informeller Austausch am 05.10.2021"  
author: 
  - "André Epp & Samuel Merk"
output:
  xaringan::moon_reader:
    css: xaringan-themer.css
    nature:
      slideNumberFormat: "%current%"
      highlightStyle: github
      highlightLines: true
      ratio: 16:9
      countIncrementalSlides: true
---

```{r setup, include=FALSE}
options(htmltools.dir.version = FALSE)
knitr::opts_chunk$set(
  fig.width=9, fig.height=3.5, fig.retina=3,
  out.width = "100%",
  cache = FALSE,
  echo = TRUE,
  message = FALSE, 
  warning = FALSE,
  hiline = TRUE
)
```

```{r xaringan-themer, include=FALSE, warning=FALSE}
library(xaringanthemer)
library(xaringanExtra)
style_mono_accent(base_color = "#8CD000",
                  header_font_google = google_font("Cabin"),
                  text_font_google   = google_font("Nunito")) 
use_logo("https://live.staticflickr.com/65535/50856614551_e762846a98_k.jpg")
```


# Anliegen & Vorgehen
* Anliegen
    * Abstimmung der Inhalte der Vorlesung __Forschungsmethoden__ auf
        * vorab- 
        * und nachfolgende Veranstaltungen.
* ¬ Anliegen
    * "Hochschulpolitische" Diskussionen zu
        * paradigmatischer Ausrichtung der Vorlesung, 
        * Zuordnung zu Instituten 
        * etc.
* Vorgehen
    * Wie sehen vergleichbare Veranstaltungen deutschlandweit aus?
    * Wie sieht die Vorlesung __Forschungsmethoden__ aktuell aus?
    * Welche Anknüpfungspunkte/Notwendige Vorabeiten sehen die Kolleg\*innen?

---
## Forschungsmethoden im Lehramtsstudium
#### Dokumentenanalyse von _Hohenstein et al._ (2014):
```{r, echo = F}
library(tidyverse)
library(reactable)
tibble::tribble(
                                                 ~Inhalte, ~`Anteil(%)`,
                            "Bildungstheorien und -ziele",         87.5,
                            "Didaktik/Unterrichtsplanung",         93.8,
         "Unterrichtsmethoden/Einsatz von Aufgabenformen",         62.6,
                     "Medienpädagogik/Einsatz von Medien",         62.5,
                    "Beurteilung von Unterrichtsqualität",         75.0,
                                           "Lerntheorien",         56.3,
                           "Aktives Lernen und Verstehen",         18.8,
                          "Lern- und Leistungsmotivation",         50.0,
                            "Kenntnis von Lernstrategien",         25.0,
               "Selbstbestimmtes und kooperatives Lernen",         50.0,
              "Entwicklung von weiterführendem Interesse",         25.0,
              "Päd. soz. und psych. Entwicklungstheorien",         81.3,
                    "Benachteiligungen bei Lernprozessen",         62.5,
       "Interkulturelle Bildungs- und Erziehungsprozesse",         81.3,
                               "Bedeutung von Geschlecht",         62.5,
                                       "Werte und Normen",         25.0,
                  "Selbstbestimmtes Urteilen und Handeln",         25.0,
             "Unterstützung der SuS im Umgang mit Krisen",         18.8,
                             "Kommunikation/ Interaktion",         81.3,
                            "Regeln der Gesprächsführung",         56.3,
                                 "Risiken und Prävention",         50.0,
                       "Konstruktive Konfliktbearbeitung",         56.3,
                       "Individuelle Lernvoraussetzungen",         81.3,
                 "Hoch-/Sonderbegabung und Lernstörungen",         56.3,
                                  "Lernprozessdiagnostik",         75.0,
                                "Prinzipien der Beratung",         43.8,
                        "Formen der Leistungsbeurteilung",         62.5,
                  "Bezugsysteme der Leistungsbeurteilung",         25.0,
                             "Prinzipien der Rückmeldung",         25.0,
                   "Bildungssystem und Schulorganisation",         68.8,
                           "Rechtliche Rahmenbedingungen",         31.3,
                           "Berufliche Wertvorstellungen",         68.8,
                        "Belastungs- und Stressforschung",          6.3,
                   "Selbst- und Fremdevaluationsmethoden",         68.8,
                           "Ergebnisse Bildungsforschung",         87.5,
                      "Kooperationsstrukturen an Schulen",         43.8,
                                       "Bildungsaufträge",         50.0,
                             "Ziele der Schulentwicklung",         87.5,
                    "Bedingung erfolgreicher Kooperation",         43.8
       ) %>% 
  reactable(.,
            defaultPageSize = 8)

```


        
---
## Forschungsmethoden im Lehramtsstudium
### Dokumentenanalyse von _Stelter & Miethe_ (2019):     
```{r fig.showtext = TRUE, echo = F}
library(ggalt)
tibble::tribble(
                       ~Studiengang,      ~Paradigmen,    ~`Anzahl Module`,
                 "Lehramt",          "Quali & Quanti",                 10L,
                 "Lehramt",               "Nur Quali",                  3L,
                 "Lehramt",              "Nur Quanti",                  2L,
                 "Lehramt",              "Weder noch",                 34L,
  "Erziehungswissenschaft",          "Quali & Quanti",                 84L,
  "Erziehungswissenschaft",               "Nur Quali",                 16L,
  "Erziehungswissenschaft",              "Nur Quanti",                 18L,
  "Erziehungswissenschaft",              "Weder noch",                 68L
  ) %>% 
  ggplot(., aes(Paradigmen, `Anzahl Module`)) + 
  geom_lollipop(size = 1.2) +
  xlab("") +
  coord_flip() +
  facet_wrap(.~Studiengang, 
             ncol = 2,
             scales = "free_x") + theme_xaringan() + 
  hrbrthemes::theme_ipsum()

```

        
---
## Inhalte: Einführung & Quanti
* Wissenschaftstheoretische Grundlagen  
    * Wissenschaft vs. Nichtwissenschaft
    * Ontologische/Epistemologische Gemeinsamkeiten und Unterschiede in
       * (Natural) Sciences
       * Social Sciences
       * Humanities
       * Formal Sciences
* Studienarten, Studiendesigns, Gütekriterien
* Variablenarten, Datenerhebungsverfahren, Fragebogendesign
* Empirische Häufigkeitsverteilungen (zentrale Tendenz, Streuung, Schiefe, Kurtosis, Modalität)
* Zusammenhänge nominaler Variablen (Cramér's V)
* Zusammenhänge ordinaler und intervallsk. Variablen (Kendall's $\tau$, Pearson's r)
* Gruppenunterschiede in einer ordinalen oder intervallsk. Variable (Cliff's $\delta$, Cohen's d)

> Zu allen Effektstärken werden p-Werte für Nullhypothesentests und JZS Bayes Faktoren _konzeptuell_ eingeführt. <br>Software: JASP, jamovi 

---
## Inhalte: Quali & Abschluss
* Wissenschaftstheoretische Grundlagen qualitativer (rekonstruktiver) Forschung
* Phasen im Forschungsprozess
* Ethische Richtlinien
* Erhebungsverfahren: Expert*inneninterviews, Leitfadeninterviews, (biografisch-)narrative Interviews, Gruppendiskussionen, teilnehmende Beobachtung
* Datenaufbereitung: Transkription, Feldnotizen
* Analyseverfahren: Qualitative Inhaltsanalyse, Grounded Theory, Narrationsanalyse
* Triangulation
* Gütekriterien
* Computerunterstützung
* Mixed Methods